【裁判字號】    95,基小,2332
【裁判日期】    951123
【裁判案由】    給付管理費-公寓大廈管理條例
【裁判全文】
臺灣基隆地方法院基隆簡易庭民事小額判決
    原      告  巴賽隆納社區公寓大廈管理委員會
    法定代理人  丙○○
    訴訟代理人  乙○○
    被      告  甲○○
上當事人間請求給付管理費-公寓大廈管理條例事件，本院於95
年11月9日言詞辯論終結，判決如下：
    主  文
被告應給付原告新臺幣陸萬貳仟陸佰玖拾肆元，及自民國九十五
年十月十二日起至清償日止，按年息百分之五計算之利息。
原告其餘之訴駁回。
訴訟費用新臺幣壹仟元由被告負擔。
本判決第一項得假執行。但被告如於假執行程序實施前以新臺幣
陸萬貳仟陸佰玖拾肆元為原告預供擔保，得免為假執行。
原告其餘假執行之聲請駁回。
    事實及理由要領
一、按訴狀送達後，原告不得將原訴變更或追加他訴，但擴張或
    減縮應受判決事項之聲明者，不在此限，民事訴訟法第255
    條第1項第3款定有明文。本件原告原請求自民國（下同）95
    年7月31日起算之遲延利息，嗣變更為自95年8月1日起算，
    核屬應受判決事項聲明之減縮，依前所述，應予准許。
二、本件原告起訴主張其為基隆市○○區○○街482號巴塞隆納
    社區依法成立並經向主管機關報備之公寓大廈管理委員會，
    依巴塞隆納社區住戶規約規定，區分所有權人應依房屋坪數
    按月繳納每坪新臺幣（下同）25元之管理費，暨遲延給付按
    年息10％計算之利息，被告係社區內門牌號碼基隆市○○街
    470之1號1樓房屋之所有權人，每月自應繳納按每坪25元計
    算之管理費1,458元，而被告自92年1月1日起至95年7月31日
    止均未繳納管理費，計欠管理費共62,694元，原告曾多次催
    告被告繳納，並於94年10月24日以存證信函催告被告繳納應
    負擔之管理費用，被告仍置之不理，為此提起本訴，請求被
    告給付管理費62,694元及自95年8月1日起至清償日止按年息
    5％計算之利息；至於被告家中受污水漫溢之問題，原告曾
    多次協助被告處理，除現場環保清潔人員及機電人員外，並
    多次聯絡建商改善，建商均不處理，原告且自93年4月起至
    95年4月間，連續改善污水管排放，支出之修繕費用遠高於
    被告應繳納之管理費，非如被告所言全不處理，被告抗辯並
    無理由等語。
三、被告對其係巴塞隆納社區之區分所有權人，且於原告主張之
    期間均未繳納管理費乙節並不爭執，惟以被告家中污水系統
    之管路不通，自91年起即多次承受化糞池污水漫溢之苦，被
    告屢次向原告反應，原告均置之不理，至95年6月始改善許
    多，依公寓大廈管理條例第36條之規定，原告本應執行區分
    所有權人會議決議事項，原告怠於修繕大廈化糞池溢漏之問
    題，造成被告生活受到重大損害，依權利義務對等之原則，
    被告自得以同時履行之抗辯，拒絕繳納該期間之管理費，並
    請求原告賠償精神及財物損失，至於改善後之管理費，被告
    自樂意配合按時繳納等語，資為抗辯；並提出陳情書、照片
    等件為證，聲明駁回原告之訴及其假執行之聲請，如受不利
    判決願供擔保請准宣告免為假執行等語。
四、原告前揭之主張，業據其提出巴塞隆納社區住戶規約、區分
    所有權人大會會議記錄、公寓大廈管理組織報備證明、巴賽
    隆納管理費繳納辦法、基隆新豐街郵局94年10月24日第1號
    存證信函、管理費欠繳明細表、修繕費用請核單、修繕費收
    據、轉帳傳票、修繕費發票、報價單、修繕照片（以上均影
    本）、建物登記謄本等為證，復為被告所不爭執，應堪信為
    真實。
五、按區分所有權人或住戶積欠應繳納之公共基金或應分擔或其
    他應負擔之費用已逾2期或達相當金額，經定相當期間催告
    仍不給付者，管理負責人或管理委員會得訴請法院命其給付
    應繳之金額及遲延利息，公寓大廈管理條例第21條定有明文
    。本件被告於92年1月1日至95年7月31日止共43個月之期間
    ，既未依社區規約繳納管理費，則原告提起本件訴訟請求被
    告給付如主文第1項所示之管理費，於法自屬有據。
六、次按給付無確定期限者，債務人於債權人得請求給付時，經
    其催告而未為給付，自受催告時起，負遲延責任；前項催告
    定有期限者，債務人自期限屆滿時起負遲延責任，民法第22
    9條第2項前段、第3項亦有明定。原告雖以94年10月24日之
    存證信函主張其已催告被告繳納管理費，惟核該存證信函所
    請求者乃自92年1月至94年8月共32個月之管理費46,656元，
    與本件請求之金額62,694元不符，則其主張自95年8月1日起
    算遲延利息，尚非適法，本件仍應自起訴狀繕本送達之翌日
    即95年10月12日起算遲延利息。
七、至於被告雖以前揭情詞置辯，惟民法第264條第1項之同時履
    行抗辯，係以因契約互負債務，於他方當事人未為對待給付
    前，得拒絕自己之給付為要件，即所謂同時履行之抗辯，乃
    係基於雙務契約而發生，倘雙方之債務，非本於同一之雙務
    契約而發生，縱令雙方債務在事實上有密切之關係，或雙方
    之債務雖因同一之雙務契約而發生，然其一方之給付，與他
    方之給付，並非立於互為對待給付之關係者，均不能發生同
    時履行之抗辯（最高法院59年台上字第850號判例可資參照
    ）。而區分所有權人依區分所有權人會議決議繳納之管理費
    ，其性質應為公共基金，區分所有權人繳納公共基金或分擔
    費用之義務，係基於區分所有權人彼此間法律關係而發生；
    而公寓大廈管理委員會與區分所有權人全體間，乃就公寓大
    廈事務之管理成立委任之法律關係，受任人應依委任人之指
    示管理事務，故由管理委員會就區分所有權人應繳納之公共
    基金及分攤之費用依委任人之指示負責收益、收支、保管及
    運用（公寓大廈管理條例第36條第7款），區分所有權人所
    應分擔之公共基金與管理費用，並非上開委任事務之對價，
    二者間並無對待給付之對價關係。是被告以其房屋有污水漫
    溢之問題未處理為拒繳管理費之同時履行抗辯云云，要非可
    採。又被告另請求精神及財物損失賠償云云，惟其既非提起
    反訴，亦未以確定之金額主張抵銷，本院自無須加以斟酌，
    併予敘明。
八、從而，原告依公寓大廈管理條例之法律關係，請求被告給付
    如主文第1項所示之金額及遲延利息，洵屬正當，應予准許
    ，至逾此範圍之請求，為無理由，應予駁回。
中    華    民    國    95    年    11    月    23    日
                  簡易庭法  官  林玉珮
以上正本係照原本作成。
對於本件判決如有不服，應於收受送達後20日內向本院提出上訴
書狀，上訴於本院合議庭，並按他造當事人之人數附具繕本。
當事人之上訴，非以判決違背法令為理由不得為之，上訴狀應記
載上訴理由，表明下列各款事項：
(一)原判決所違背之法令及其具體內容。
(二)依訴訟資料可認為原判決有違背法令之具體事實。
中    華    民    國    95    年    11    月    23    日
                        書記官  洪福基


司法院資訊處製作；財團法人民間司法改革基金會備份。
